【裁判字號】    97,台上,6749
【裁判日期】    971225
【裁判案由】    偽造文書
【裁判全文】
最高法院刑事判決            九十七年度台上字第六七四九號
上  訴  人  甲○○
上列上訴人因偽造文書案件，不服台灣高等法院中華民國九十七
年十月三十日第二審判決（九十七年度上訴字第二七七七號，起
訴案號：台灣板橋地方法院檢察署九十六年度偵字第二六三八、
一四０八四號），提起上訴，本院判決如下：
    主  文
上訴駁回。
    理  由
按刑事訴訟法第三百七十七條規定，上訴於第三審法院，非以判
決違背法令為理由，不得為之。是提起第三審上訴，應以原判決
違背法令為理由，係屬法定要件。如果上訴理由書狀並未依據卷
內訴訟資料，具體指摘原判決不適用何種法則或如何適用不當，
或所指摘原判決違法情事，顯與法律規定得為第三審上訴理由之
違法情形，不相適合時，均應認其上訴為違背法律上之程式，予
以駁回。本件原判決撤銷第一審判決，改判仍論處上訴人甲○○
連續行使偽造文書罪刑，已詳敘認定犯罪事實之依據及憑以認定
之理由。上訴意旨略稱：第二審認定之上訴人犯罪情節既與第一
審相同，僅因第一審判決之附表漏未記載部分事實而予撤銷，原
審竟諭知更重之刑，顯違刑事訴訟法第三百七十條關於上訴不利
益變更禁止之規定，又未詳加說明其理由，有判決不適用法則及
理由不備之違法等語。惟查刑事訴訟法第三百七十條前段規定：
「由被告上訴或為被告之利益而上訴者，第二審法院不得諭知較
重於原審判決之刑。」依此規定反面文義觀之，如係由檢察官為
被告之不利益而上訴者，即無此不利益變更禁止原則之適用。本
件原審以第一審判決漏未論載上訴人之部分犯罪事實，檢察官就
此部分之上訴為有理由（見原判決理由貳、三）；換言之，原判
決以檢察官上開指摘第一審判決，為上訴人之不利益，所提起第
二審上訴為有理由，因而撤銷第一審判決改判之，縱諭知較重於
第一審判決所宣告之刑，於法並無不合。上訴意旨指摘原判決有
不適用法則之違誤，殊屬誤會；至所指判決理由不備，亦與原判
決之記載不符。又刑法處罰偽造文書罪，旨在保護文書之實質真
正，雖以足生損害於公眾或他人為要件，然所謂足生損害，不以
實際發生損害為必要，祇要公眾或他人可受保護之利益，有受損
害之虞為已足。原判決以上訴人冒用友人「陳義壽」之姓名及年
籍資料、盜刻其印章、偽造其署名及印文，連續偽造各項文書並
持向各級法院行使之，所為當足生損害於陳義壽及司法機關裁判
對象之正確性，要無不合。上訴意旨但憑己見，徒謂上訴人所為
有何損害可言云云，所為事實方面爭辯，殊非合法之第三審上訴
理由。本件上訴違背法律上之程式，應予駁回。本院既應為程序
上之上訴駁回判決，上訴人所請從輕量刑或諭知緩刑，即無從斟
酌，併此敘明。
據上論結，應依刑事訴訟法第三百九十五條前段，判決如主文。
中    華    民    國  九十七  年   十二   月  二十五  日
                      最高法院刑事第十一庭
                          審判長法官  花  滿  堂
                                法官  黃  正  興
                                法官  陳  東  誥
                                法官  林  錦  芳
                                法官  洪  昌  宏
      本件正本證明與原本無異
                                      書  記  官
中    華    民    國  九十七  年  十二    月  二十九  日
                                                     Ｒ


司法院資訊處製作；財團法人民間司法改革基金會備份。
